臺灣高雄地方法院刑事判決　　　　　　　　　　　　八十九年度訴字第一四號
　　公　訴　人　臺灣高雄地方法院檢察署檢察官
　　被　　　告　甲○○
右列被告因詐欺等案件，經檢察官提起公訴（八十八年度偵字第一Ｏ一六六號），本
院判決如左：
    主  文
甲○○無罪。
    理  由
一、公訴意旨係以：被告甲○○與自稱為丁○○之人（另由台灣高雄地方法院檢察署
    檢察官通緝中）共同基於意圖為自己不法所有之犯意聯絡，於民國八十五年十一
    月十三日，在台中市○○路四十五號五樓，由該自稱為丁○○之人，向台中商業
    銀行股份有限有公司（下稱台中商銀）佯稱欲申請信用卡使用，並由被告在台中
    商銀信用卡申請書上簽名擔任連帶保證人。被告復承前概括之犯意，與另案被告
    丙○○（另由台灣高雄地方法院檢察署檢察官簽分偵辦中）復於前述時間，共同
    持偽造之己○○（另由台灣高雄地方法院檢察署檢察官為不起訴處分確定）身分
    證，偽造己○○之台中商銀信用卡申情書後，向台中商銀申請信用卡使用，台中
    商銀不疑有他，遂均核發信用卡予自稱丁○○之人及己○○。詎該自稱丁○○之
    人與被告於取得台中商銀所核發前述二張信用卡後，自八十六年五月十六日起，
    即拒不繳納信用卡費用，致台中商銀因此受有損害。因認被告共同涉犯刑法第三
    百三十九條第一項之詐欺取財罪嫌與第二百十條之偽造私文書罪嫌等語。
二、惟按犯罪事實應依證據認定之，無證據不得推定其犯罪事實，刑事訴訟法第一百
    五十四條定有明文。又事實之認定，應憑證據，如未能發現相當證據，或證據不
    足以證明，自不能以推測或擬制之方法，以為裁判基礎，有最高法院四十年台上
    字第八十六號判例可資參照。
三、本件公訴人認被告共同涉犯有前述犯行，就丁○○信用卡部分，係因有位自稱丁○○之人（公訴人之意應係某位不詳姓名、年籍之人冒名丁○○）申辦信用卡，
    而被告明知此事，卻仍在該張信用卡上簽名擔任保證人，且該張信用卡嗣後於八
    十六年間積欠消費款項未清償，另就己○○信用卡部分，被告已自承在信用卡申
    請書上擔任連帶保證人，而證人己○○於偵查中卻證稱並未向台中商銀申辦信用
    卡，且其所有之身分證於八十五年間曾經遺失等語，另核對己○○於偵查庭當庭
    所寫之署名與該張信用卡申請書上之署名，其筆跡並不相同，且該張信用卡嗣後
    於八十六年間亦積欠消費款項未清償等情，為其認定犯罪事實之依據。惟訊據被
    告甲○○固坦承有於前揭二份信用卡申請書上署名擔任連帶保證人之事實，然堅
    決否認有何右揭共同詐欺或偽造文書之犯行，辯稱：伊當時係高昌德實業有限公
    司（下稱高昌德公司）之負責人，因該公司與丁○○擔任負責人之鴻磐建設股份
    有限公司（下稱鴻磐公司）有業務上之往來，且當時丁○○係高昌德公司之掛名
    經理，故伊係礙於人情，應丁○○之邀擔任連帶保證人，至於己○○則係鴻磐公
    司之員工，實際上伊並不熟識，且嗣後是丁○○至銀行申請，伊並沒有去，伊不
    知道該自稱丁○○之人是否有冒名，該張己○○之身分證伊亦不知道是否經變造
    或偽造，且該二張信用卡申請後，伊均無使用過等語，經查：
  （一）告訴人台中商銀提出本案詐欺取財及偽造文書之告訴，係因前述丁○○及己○○二人於八十五年十一月十三日各申辦一張信用卡後，於八十六年五月十
        六日起即未清償所積欠之消費款（依卷附前述二張信用卡之消費明細表所記
        載，丁○○部分為新台幣〈下同〉十四萬九千九百零五元，己○○部分則為
        十萬二千零一元），嗣後經查證當時申請信卡用時所附之身分證影本，依其
        上記載之身份資料查無丁○○及己○○之人，因認丁○○及己○○二人係以
        疑似偽造之身分證申辦信用卡，而本案被告則係因在二份信用卡申請書上均
        署名擔任連帶保證人，告訴人認係知情之共犯而提出告訴。惟該二張身分證
        影本究係是否經偽造或變造，為首應確認之事實。就丁○○身分證影本部分
        ，檢察官於偵查中經按址傳喚結果，查無丁○○此人，且經拘提及搜索亦無
        所獲，是於偵查中丁○○並未到庭陳述過，檢察官亦未將該張身分證影本函
        查相關單位查證該張身分證影本是否經偽造或變造，惟經本院按址傳喚證人
        丁○○，經其到院證稱：「該張身分證影本上面照片不是我，另住址及職業
        亦不符，其餘資料則與我相符，我不認識被告，但我曾經因案到法院出庭過
        ，當時是因有位名為乙○○之人冒我姓名犯案。」等語明確，是足認該紙丁○○之身分證影本應係經變造無誤，另就己○○身分證影本部分，經檢察官
        於偵查中提解己○○到庭證稱：「我沒有向台中商銀申辦信用卡使用，我在
        八十五年時曾經遺失身分證。後來不久我就申請補發。」等語（見偵查卷第
        十四頁），且經本院向高雄市左營區戶政事務所函查該張身分證影本是否與
        留存之資料相符，經其回函稱：「經查己○○曾於八十五年七月八日及九十
        年五月三日二次向本所申請補發身分證，另該張八十五年六月二十八日換發
        之身分證（即指本案己○○身分證影本）並非本所所核發。」等語明確，故
        卷附己○○信用卡申請書中所附之身分證影本係經偽造之事實，亦可認定。
  （二）又縱認據以申請信用卡之該二張身分證影本係經變造或偽造，惟被告已辯稱
        ：「當時伊僅係因丁○○之邀，在申請書上簽名擔任連帶保證人，伊不知道
        身分證係經偽造，且伊亦沒去銀行就該二張信用卡作對保。」等情，而證人
        即另案被告丙○○於本院歷次審理中均證稱：「丁○○是鴻磐公司負責人，
        己○○則應係丁○○員工，當時高昌德公司與鴻磐公司有業務往來」等語，
        是足見案發當時確有自稱為丁○○及己○○之人存在，況另案被告丁○○（
        經本院查證結果，該人應係乙○○）於偵查及本院審理中經依法傳喚及拘提
        結果，均未到庭陳述，故並無證據證明被告於簽名擔任連帶保證人當時，知
        悉該丁○○係假冒之人及該二張身分證係經偽造之事實，另本案二張信用卡
        申請及核發之過程，證人即台中商銀承辦本案信用卡核發事務之職員戊○○
        雖於偵查中證稱：「（問：丁○○及己○○是否為辦理信用卡之人？）是的
        ，他們二人是一起去辦的，（問：甲○○有無一起去？）有。」（見偵查卷
        第二十九頁），惟於本院審理中已改證稱：「我記得被告當時曾經辦理公司
        的信用貸款，當時是我承辦，丁○○當時是高昌德公司經理，也是皇統公司
        負責人，己○○我印象中是這二家公司其中一家的股東，所以讓他們辦理信
        用卡，信用卡的申請書是誰拿到我們銀行，還是我們人員去拿的，我已經忘
        記了‧‧‧我們核卡時，都會核對身分證上面照片是否跟本人符合，經我們
        核對符合，才核卡。」等語，是證人戊○○就被告當時有無參與申請信用卡
        ，前後證述不一，自不得據此認定被告有親自參與申請信用卡之事實。是綜
        上所述，依卷內證據均不足以證明被告於簽名擔任連帶保證人當時，已知悉
        丁○○及己○○為假冒之人及該二張身分證係經變造或偽造，而認被告有詐
        欺之故意。
  （三）另依卷附之丁○○信用卡申請書中，就丁○○之服務資料，其職業係記載為
        高昌德公司之經理，且高昌德公司之地址為高雄市前鎮區○○○路二十一號
        十二樓，而被告（係擔任連帶保證人）個人服務資料中，就高昌德公司之地
        址亦記載為前述地址，惟高昌德公司之所在地應係高雄市○○區○○街三十
        九號（嗣後分別變更為高雄市○鎮區○○路九十六號二樓及高雄市○鎮區○○路一Ｏ二號），此有高昌德公司之變更登記事項卡七份在卷可憑（見偵查
        卷第九十六頁至第一Ｏ九頁），而為何該申請書上之公司地址與事實不符，
        被告已供稱：「我有看過申請書，但這些是丁○○寫的，是他認為這樣比較
        好辦事，我只是幫他作保而已。」等語，是固堪認被告於簽名擔任連帶保證
        人時，係知悉高昌德公司之地址與事實不符，惟本院認為，縱認被告主觀上
        知悉此情事，但在信用卡申請書上要求記載服務公司之地址，應僅係銀行聯
        絡申請人之方法之一，就銀行核發信用卡時對申請人徵信之角度而言，真正
        重要之資料應係申請人有無固定之職業及收入，及其基本之年籍資料以查其
        以往是否有不良信用記錄，故其服務機構之住址究係為何，應非重要之事，
        故縱使高昌德公司之地址與事實並不相符，然此並非銀行徵信時重要之依據
        ，自不能認為被告係以方式施用詐術而使告訴人陷於錯誤。況且，該己○○
        信用卡申請書上所記載之己○○服務資料係鴻磐公司之董事長，此與卷附之
        鴻磐公司變更登記事項卡所記載並無不合，又核發信用卡當時，丁○○及己○○確實分別係高昌德公司之經理及鴻磐公司之董事長，且二家公司確有營
        業等情，業據證人戊○○於本院審理中證述屬實，故前述二張信用卡申請書
        上所記載之申請人服務資料，應認申請當時係與事實相符，則被告在該申請
        書上申請人主要之工作及服務資料與事實相符之情形下（雖然記載之高昌德
        公司地址不實），簽名擔任連帶保證人，自難認其主觀上有何共同詐欺之故
        意。
  （三）末查，前述二張信用卡雖於八十六年五月十六日起即未清償所積欠之消費款
        ，然此僅能證明有事後債務不履行之事實，且依卷附之信用卡消費明細表所
        記載繳款記錄可知，丁○○之信用卡自八十五年十二月份起（二張信用卡均
        係於八十五年十二月十三日核發）至八十六年八月份止，每月均有數千元至
        二萬元不等之繳款紀錄，另己○○之信用卡則自八十五年十二月份起至八十
        六年八月份止，每月亦有數千元至一萬元不等之繳款紀錄（除八十六年六月
        份未繳款外），是足見前述二張信用卡申請人於申請核發後，並非立即大量
        消費且嗣後均不繳款，況且，公訴人亦未舉證證明該二張信用卡核發後，被
        告有持以刷卡消費之行為，或從丁○○、己○○處得到何種報酬或代價，則
        被告未獲得任何犯罪利益，實難認被告有何犯罪動機。
四、總上所述，依卷內之證據，均不足以證明被告於簽名擔任連帶保證人時，有知悉
    丁○○及己○○為假冒之人及據以申請信用卡之丁○○及己○○身分證影本係屬
    變造或偽造之認識，或其有親自參與申請信用卡之事實，自不能僅憑申請書上高
    昌德公司與事實不符之地址及被告有署名擔任連帶保證人之行為，即推論被告有
    詐欺或偽造文書之犯意聯絡，並推認被告共同涉犯有前述犯行。此外，復查無其
    他積極證據足認被告涉犯有公訴人所指前述犯行，被告犯罪即屬不能證明，依法
    應諭知被告無罪之判決。
據上論斷，應依刑事訴訟法第三百零一條第一項，判決如主文。
本案經檢察官詹美鈴到庭執行職務。
中      華      民      國      九十一      年      六      月    五    日
                                  臺灣高雄地方法院刑事第三庭
                                          審判長法  官    涂  裕  斗
                                                法  官    孫  啟  強
                                                法  官    呂  憲  雄
右正本證明與原本無異。
如不服本判決，應於判決送達後十日內，向本院提出上訴狀。
                                                書記官    許  麗  珠
中      華      民      國      九十一      年      六      月    六    日
